【裁判字號】    90,重上,66
【裁判日期】    900911
【裁判案由】    撤銷仲裁定判斷事件
【裁判全文】
臺灣高等法院高雄分院民事判決  九十年度重上字第六六號
      上  訴  人  科學工業園區管理局
      法定代理人  乙○○
      被上訴人    膺豐營造股份有限公司
      法定代理人  甲○○
右當事人間請求撤銷仲裁判斷事件，上訴人對於中華民國九十年五月二十二日臺灣高
雄地方法院九十年度仲訴字第一號第一審判決提起上訴，本院判決如左：
      主      文
原判決廢棄。
中華民國仲裁協會（八十九）仲雄聲義字第○○二號仲裁判斷命上訴人給付被上訴人
新台幣貳仟肆佰肆拾參萬捌仟參佰元，及自民國八十八年十月二十七日起至清償日止
，按年息百分之五計算之利息，暨命上訴人負擔仲裁費用部分，均撤銷。
第一、二審訴訟費用由被上訴人負擔。
      事      實
甲、上訴人方面：
一、聲明：求為判決：(一)原判決廢棄。(二)中華民國仲裁協會（八十九）仲雄聲義字第
    ○○二號仲裁判斷命上訴人給付被上訴人新台幣（下同）貳仟肆佰肆拾參萬捌仟
    參佰元整，及自民國八十八年十月二十七日起至清償日止，按年息百分之五計算
    之利息，暨命上訴人負擔仲裁費用部分，均撤銷。
二、陳述：除與原判決記載相同，茲予引用外，補稱：
  (一)本件仲裁條款僅約定就契約事項得為仲裁，系爭仲裁判斷卻以不當得利判令給付
    給不符合不當得利要件之被上訴人，顯然超過仲裁條款之合意範圍並違反相關法
    律；又上訴人於仲裁程序即表明不同意適用衡平原則，系爭仲裁判斷卻仍以衡平
    原則作為判斷依據，亦屬逾越仲裁協議範圍及相關法律，上訴人乃依據仲裁法第
    三十一條、第三十八條第一款及第二款、仲裁法第四十條第一項第一款及第四款
    等規定，提起撤銷仲裁判斷之訴。
  (二)本件爭執重點既係在於系爭仲裁判斷有無撤銷仲裁判斷之理由，亦即有無符合仲
    裁法第四十條第一項所列九款事由。因此，原審即應就系爭仲裁判斷有無逾越仲
    裁權限，有無適用衡平原則加以審查，此亦為仲裁法明文規定賦予法院之權限，
    法院自不能藉口不能對仲裁判斷進行實質審查，即拒絕行使上開仲裁法賦予之審
    查職權。詎原審竟藉口「不能進行實質審查」，對於系爭仲裁判斷之作成，係適
    用法律或係適用衡平原則之結果，俱未認定說明，亦未審查認定系爭仲裁判斷究
    竟有無逾越權限之問題，所為判決顯然違法，自應予以廢棄。
  (三)於當事人不同意適用衡平原則時，仲裁庭只能嚴格遵守法律而為判斷，如有排除
    法律明文規定，逕依衡平原則為判斷之情形，即屬逾越仲裁協議範圍，且違背仲
    裁法第三十一條之規定，即應予以撤銷。
  (四)依據仲裁法立法目的、法律解釋及最高法院見解，如以情事變更原則或其他法律
    規定之名，行衡平仲裁之實，均屬衡平仲裁，即應予以撤銷：
  1.仲裁法第三十一條立法時本即有兩派不同意見，有主張仲裁本身屬私法自治，且
    仲裁人並非全都是學法律出身（有甚多仲裁人為技師身份，從未修習法律），若
    要求法律仲裁，將與訴訟無異，因此主張不應在仲裁法第三十一條限制衡平仲裁
    ，而應原則允許衡平仲裁，例外才得由當事人限制之；而另一派則以仲裁判斷仍
    不能悖離法律，只能依法進行仲裁判斷；最後經政黨協商，雙方各讓一步，原則
    上必須依法仲裁，例外經當事人明示的同意才能衡平仲裁。（法務部及最高法院
    認為，如果捨法律不用，而用習慣、公平及平衡，難免會有天馬行空、任作主張
    之嫌，而且權限將百倍於法官。於是主張捨棄衡平仲裁。）。而立法者考慮各項
    因素後，決定仿法國法例，只在當事人明示同意下方例外准許衡平仲裁，則依其
    法旨，若缺當事人明示，此時雙方當事人之仲裁契約即限於嚴格適用法律，仲裁
    庭即應嚴格適用法律，倘有違背法律規定作成仲裁判斷之情形，即屬仲裁人參與
    仲裁程序，有背於仲裁協議及法律規定，而應撤銷仲裁判斷。絕不容仲裁人超出
    法官百倍權限，違背法律，恣意擴權，不嚴格依據法律進行仲裁。
  2.又無論依據何種法律解釋方法，法律仲裁與衡平仲裁之區別，均不能以仲裁庭有
    無援用「衡平原則」之名，或有無援用某法律條款之名作區別，而應在於實質上
    仲裁庭作判斷時，是否嚴格依據法律構成要件適用法律。否則，於仲裁庭任意羅
    列若干與仲裁案件毫不相關或法律要件顯不符合之法律條款，即得認為是法律仲
    裁，而非適用衡平原則之結果云云，則仲裁法第三十一條要求當事人明示方得適
    用衡平原則之規定，將形同具文，且嚴重與當事人仲裁協議之內容（即不能衡平
    仲裁，只能嚴格依據法律仲裁）相違背，更嚴重混淆法律仲裁與衡平仲裁之界限
    ，則日後豈非仲裁人得任意假借法律仲裁之名而行衡平仲裁之實，而致當事人無
    從救濟？（仲裁不似訴訟，其既無審級救濟，亦無再審救濟，僅有撤銷仲裁判斷
    之訴可救濟，若認為仲裁人說是法律仲裁即屬法律仲裁，法院無審酌之權時，則
    將不可能撤銷仲裁判斷而形成無救濟之窘境。）因此，不當得利原則或情事變更
    原則雖為民法規定之法律適用原則，但民法同時亦嚴格規定適用要件，於未符合
    法律規定要件之情形，縱使仲裁判斷形式上表示係適用不當得利原則或情事變更
    原則，但實質上仍屬衡平仲裁，而非法律仲裁。因此，系爭仲裁判斷雖表示係適
    用不當得利及適用情事變更原則而判令給付，惟本件並不符合不當得利及情事變
    更原則之要件，亦經原審認定「或有可議之處」，足見系爭仲裁判斷並非依據不
    當得利或情事變更原則之要件為法律仲裁，而係適用衡平原則之結果，則系爭仲
    裁判斷顯然違背仲裁法第三十一條、仲裁法第三十八條、民法第一百七十九條、
    民法第二百二十七條之二、民事訴訟法第三百九十七條等多項規定，且顯然超出
    仲裁協議範圍，自得為撤銷仲裁判斷之理由。
三、證據：除援用原審所提證據方法外，補提：第四次法官暨仲裁人仲裁實務座談會
    紀錄影本一份、商務仲裁論著彙編，第四五五至第四六三頁影本。
乙、被上訴人方面：
一、聲明：求為判決：如主文所示。
二、陳述：與原判決記載相同，茲引用之。
三、證據：援用原審所提證據。
      理      由
一、本件上訴人起訴主張：中華民國仲裁協會（八十九）仲雄聲義字第○○二號仲裁
    判斷，不利於上訴人部份，因有仲裁法第三十八條之情形、且仲裁程序違背仲裁
    協議及法律規定，爰依仲裁法第四十條第一項第一款及第四款之規定，提起撤銷
    仲裁判斷之訴。因本件上訴人於仲裁程序中自始即表示不同意適用衡平原則，亦
    經仲裁判斷書第六十七頁認定上訴人不同意適用衡平原則，則本件自應嚴格依法
    律為唯一判斷基準。惟本件仲裁判斷判令給付之污水管溝開挖變更設計請求追加
    工程款及園區供電管涵施工干擾導致施工效率降低請求補償損失二部分，仲裁判
    斷均有違反兩造契約之約定及相關法律規定，實際上已然適用衡平原則，則本件
    仲裁判斷違反兩造契約約定或法律規定時，即屬仲裁人參與仲裁程序，有背於仲
    裁協議，逾越仲裁協議之範圍，對上訴人一再爭執不適用情事變更原則一節亦未
    說明不採理由，其仲裁程序亦顯違仲裁協議或法律規定，自應依仲裁法第四十條
    第一款及第四款規定，撤銷仲裁判斷。又關於仲裁判斷令上訴人給付污水管溝開
    挖不當得利四百八十二萬九千一百八十八元部分，違背兩造契約約定及法律規定
    部分，因兩造之工程契約已明定工程變更設計為上訴人之權利，且承商不得因土
    質因素而要求加價，仲裁判斷竟認定上訴人應額外給付工程款，顯然違背兩造契
    約約定，超出契約範圍而命給付，有利用衡平原則而超出當事人先前仲裁協議之
    範圍。另關於園區供電管涵施工干擾導致施工效率降低請求補償損失一千九百六
    十萬九千一百一十二元部分，違背兩造契約約定及法律規定，當事人間既無衡平
    仲裁之合意，只能嚴格依法仲裁，原仲裁判斷命上訴人給付部份顯超出仲裁協議
    範圍，其未說明不採上訴人主張之理由，亦有違法，而應撤銷。按仲裁庭為仲裁
    判斷時，雖得適用情事變更原則，惟除當事人另同意衡平仲裁外，於判斷是否有
    情事變更，以及調整給付之數額，仍應依據合於法律之解釋及法律舉證責任之分
    配以作判斷，方屬合乎衡平協定。民事訴訟法第三百九十七條及民法第二百二十
    七條之二，固規定有情事變更原則，並得為仲裁庭作成仲裁判斷之依據。據系爭
    仲裁判斷既已一方面認定本件未發生情事變更、未有當事人不可預見之情形，且
    當事人已約定於情事變更仍不得請求增減給付，卻仍命原告依情事變更原則增加
    給付，所為仲裁判斷顯然違背法律規定，而係依衡平原則所為判斷，自屬違背當
    事人契約約定及法律規定，依仲裁法第四十條之規定，自應撤銷仲裁判斷。又查
    ，上訴人於仲裁庭中一再指出本件不符合情事變更原則法律要件，上訴人不同意
    被上訴人訴之追加，上訴人已給工期此項利益應從增減給付中扣除，甚至上訴人
    主張被上訴人未將其對台電求償權讓與上訴人前依舊民法第二百二十八條或新民
    法第二百一十八條之一上訴人主張同時履行抗辯，但仲裁庭俱未採亦未說明不採
    之理由，顯與仲裁法第三十八條「仲裁判斷書應附理由」不符，而得為撤銷仲裁
    判斷之理由。系爭仲裁判斷不利於上訴人之部份具有仲裁法第三十八條第一款及
    第二款，及第四十條第一款及第四款之情形，應予撤銷，是上訴人自得提起本件
    撤銷仲裁判斷之訴等情，求為將中華民國仲裁協會（八十九）仲雄聲義字第○○
    二號仲裁判斷命上訴人給付被上訴人二千四百四十三萬八千三百元，及自民國八
    十八年十月二十七日起至清償日止，按年息百分之五計算之利息，暨命上訴人負
    擔仲裁費用部分均撤銷之判決。
二、被上訴人則以：就原仲裁判斷令上訴人給付污水管溝開挖不當得利四百八十二萬
    九千一百八十八元部分。原仲裁判斷係依民法第一百七十九條不當得利之規定，
    認定被上訴人得請求四百八十二萬九千一百八十八元，而非以衡平原則判令上訴
    人須給付上開金額。且有關園區供電管涵施工干擾導致施工效率降低，請求一千
    九百六十萬九千一百一十二元部分。查原仲裁庭判令上訴人須給付右揭金額，其
    理由係依被上訴人所主張之情事變更原則，是原仲裁判斷係依民法第二百二十七
    條之二情事變更原則之規定資為判斷之依據，並未依衡平原則仲裁，亦無上訴人
    所稱撤銷仲裁判斷之情事。再者，仲裁庭適用情事變更原則而為之判斷，係為法
    律判斷，並非適用衡平原則之判斷，是上訴人一再執稱原仲裁判斷係依衡平原則
    所為判斷，主張依仲裁法第四十條之規定撤銷仲裁判斷云云，要屬無據。復上訴
    人一再執稱本件事實並未符合情事變更原則之法律要件，又稱原仲裁判斷違反兩
    造契約之約定及相關法律規定，應撤銷仲裁判斷云云。惟得提起撤銷仲裁判斷之
    理由，僅以仲裁法第四十條所列各款情形為限，是如僅因原仲裁庭適用法令不當
    ，自非得提起撤銷仲裁判斷之訴之理由，復上訴人一再執稱原仲裁庭之判斷誤解
    法律要件違反兩造約定云云，實無理由。縱若如此，惟事實上原仲裁庭並無任何
    適用法令錯誤之情形，亦僅係原仲裁庭適用法令不當爾，仍非上訴人得提起撤銷
    仲裁判斷之訴之理由。末查，仲裁人之仲裁判斷，於當事人間，與法院之確定判
    決有同一效力，僅於仲裁判斷有重大瑕疵時，法院始得介入，予以撤銷。惟撤銷
    仲裁判斷之訴，其本質並非原仲裁程序之上級審（可撤銷改判）或再審（可再為
    判決），法院僅就原仲裁判斷是否有仲裁法第四十條第一項所列舉之九款重大事
    由之一，加以「形式審查」，至於原仲裁判斷所持之法律見解是否妥適，仲裁判
    斷之實體內容是否合法、妥適，此乃仲裁人之仲裁權限，法院自應加以尊重，對
    仲裁判斷之實體內容均不再加以審查。綜上所述，上訴人一再執稱本件原仲裁事
    件未符合情事變更原則之要件，竟仍違法判斷，已屬衡平仲裁而非法律仲裁云云
    ，仍屬無據等語，資為抗辯。
三、查本件被上訴人於八十五年間承攬上訴人台南科學工業園區○○○○○道路工程
    北段，業經上訴人依被上訴人提出之竣工圖等文件驗收付款完成。而被上訴人以
    污水管溝開挖邊坡變更設計、自來水管溝開挖邊坡變更設計、供電管涵施工損害
    修復暨干擾致施工效率降低、砂石價格暴漲、工程進度落後等為由，向上訴人請
    求九千一百七十一萬四千二百八十八元，及加值型營業稅與遲延利息等，並提付
    仲裁，案經中華民國仲裁協會（八十九）仲雄聲義字第○○二號仲裁判斷以被上
    訴人請求有關污水管溝開挖邊坡變更設計請求追加工程款四百八十二萬九千一百
    八十八元及有關園區台電供電管涵施工干擾導致施工效率降低請求補償損失一千
    九百六十萬九千一百一十二元為有理由，判命上訴人應給付被上訴人二千四百四
    十三萬八千三百元並負擔部份仲裁費用之事實，為兩造所不爭執，復有工程契約
    書、中華民國仲裁協會（八十九）仲雄聲義字第○○二號仲裁判斷書等影本附卷
    可稽，是上訴人此部分之主張自堪信為真實。惟上訴人主張系爭仲裁判斷不利部
    分，因有仲裁法第三十八條第一款、第二款之情形，且仲裁程序違背仲裁協議及
    法律規定，爰依仲裁法第四十條第一項第一款及第四款之規定，訴請撤銷系爭仲
    裁判斷等情，則為被上訴人所否認，並以前揭情詞置辯。是本院爰就系爭仲裁判
    斷(一)是否以衡平原則為判斷依據，違反仲裁協議；(二)有無逾越仲裁協議範圍；(三)
    有無未附理由等事由存在，審酌如下：
  (一)是否以衡平原則為判斷依據：
    上訴人主張仲裁判斷以「情事變更原則」為判斷依據，除與該原則之要件不符外
    ，顯已逸脫情事變更原則之界線，而遁入衡平仲裁之範圍云云。惟查，所謂「衡
    平仲裁」，係指經當事人明示合意授權下，仲裁人不適用法律逕適用衡平原則作
    成仲裁判斷。亦即，當事人間之爭議事件雖有法律規則可資適用，惟嚴格適用法
    律規則後，於當事人間將產生不公平結果（欠缺個案具體的公平），如經當事人
    明示合意授權，仲裁人即得「不適用」法律之任意規定，改依仲裁庭主觀上認為
    公允善意之基準予以判斷之制度，追求個案之實質公平正義。而所謂「情事變更
    原則」，依民法修正條文第二百二十七條之二第一項，係指「契約成立後，情事
    變更，非當時所得預料，而依其原有效果顯失公平者，當事人得聲請法院增減給
    付或變更其他原有之效果」為私法上之原則，情事變更原則固然根源於衡平思想
    ，然既經立法後成為一項法律制度，有其一定的構成要件及法律效果，自不得再
    將適用情事變更原則認定係依據衡平原則為判斷。系爭仲裁判斷認定仲裁事項第
    4.項之請求，符合情事變更之要件，而依該原則為增減給付或變更其他原有之效
    果，乃屬嚴格適用法律規則之情形，而與仲裁判斷為不適用法律規則之情形有間
    ，亦不屬於「衡平仲裁」之範疇，自無違反仲裁法第三十一條之問題。至於上訴
    人另主張系爭仲裁判斷已逾情事變更原則之界線，係屬實體問題，則因仲裁制度
    係由爭議之當事人以合意其糾紛交由第三人加以判斷，以解決紛爭而設之制度。
    準此，當事人既已選擇以「仲裁制度」作為解決雙方爭議之方式，而不透過一般
    民事訴訟程序，則因仲裁制度所致之利益或不利益之結果，當事人自應同受拘束
    。而撤銷仲裁判斷之訴，受訴法院於判斷仲裁人有無遵守仲裁協議、法律之規定
    即當事人約定之契約內容時，僅得為形式上審查，而不得就仲裁判斷之實體爭議
    重為審查，此乃仲裁制度本身之當然結果，且觀仲裁法第三十八條、第四十條之
    規定自明，法院僅得就該判斷形式上有無撤銷事由為審查，至於該判斷之實體判
    斷有無適用法律不當或認定結果顯不公允者，涉及仲裁判斷之權限，自不得對此
    實體爭議問題重為審查。上訴人自不得以此為由，請求撤銷仲裁判斷。是以上訴
    人此部份之主張，顯無足採。
  (二)有無逾越仲裁協議範圍：
    按仲裁判斷與仲裁契約標的之爭議無關或逾越仲裁協議範圍者，當事人得對他造
    提起撤銷仲裁判斷之訴，現行仲裁法第四十條第一項第一款、第三十八條第一款
    及修正前商務仲裁條例第二十三條第一項第一款、第二十二條第一款均定有明文
    。本件兩造所簽訂之工程契約第二十二條第一款約定：「關於本約產生爭議或糾
    紛時，雙方同意以協調方式逾二個月內未達成協議時，得依中華民國商務仲裁條
    例（按：已修正為「仲裁法」）提付仲裁解決之」。而遍查兩造上開契約內容係
    就工程名稱、工程地點、工程範圍、契約總價、付款辦法、工程變更、工程圖說
    、工程監督、工程趕工、配合施工、工作安全、工程保險、工程驗收、逾期賠償
    、保固期限、保證責任、工程終止與解除契約等事項為約定，並無包括因工程期
    間衍生之不當得利法律關係所生爭議事項。是仲裁協議之內容及範圍如何，應以
    當事人實際上之合意為準，亦即兩造仲裁契約標的限於對上開契約條款發生爭議
    乙節，洵堪認定。經查：
  1.系爭仲裁判斷就有關污水管溝開挖邊坡變更設計請求追加工程款部分，認定上訴
    人受有超過一比零點一方式開挖之結果，應認係受有不當得利，而准被上訴人此
    部份金額即四百八十二萬九千一百八十八元之請求（見仲裁判斷書實體問題方面
    ：一、，原審卷第一０六至一０八頁）。則仲裁判斷結果認定被上訴人該部分之
    主張有理由係依不當得利之法律關係為判斷依據，依前揭說明，並不屬兩造仲裁
    協議範圍，仲裁人自不得逕為判斷，然系爭仲裁判斷竟依不當得利為由判令上訴
    人給付被上訴人上開金額，顯已逾越仲裁協議範圍，已然構成仲裁法第三十八條
    第一款之事由，上訴人請求撤銷該部分之仲裁判斷，洵屬有據，應予准許。
  2.另有關園區供電管涵施工干擾導致施工效率降低，請求損失補償部分，仲裁判斷
    認定被上訴人工期展延主要係受到台電公司施工界面干擾，其次係受天候影響所
    致，依情事變更原則准被上訴人增加報酬之請求，金額為一千九百六十萬九千一
    百十二元（見仲裁判斷書實體問題方面：四、，原審卷第一一五至一一九頁）。
    然觀諸兩造之工程契約第六條第三款有關工程延期之約定：被上訴人施工中因工
    程實際需要，應以書面徵得上訴人之同意；被上訴人施工中，若非因上訴人方面
    人力不可抗力之因素所延誤外，上訴人得停止被上訴人參與上訴人工程投標之權
    限。準此，被上訴人僅得於其以書面申請工程延期，經上訴人為以正當理由拒絕
    或於相當期限未為應否之決定，或被上訴人有因上訴人方面人力不可抗力之因素
    致工程延期卻仍遭上訴人停止參與工程投標之決定時，始得提付仲裁，非類此之
    事項縱與工程延期有關，亦非系爭仲裁協議範圍。系爭仲裁判斷認定被上訴人工
    程延期乃因台電公司施工界面干擾及天候因素所致，非可歸責於上訴人，逕依情
    事變更原則准被上訴人增加報酬之請求，已非屬兩造工程契約範圍，顯逾仲裁協
    議範圍，上訴人請求撤銷該部分之仲裁判斷，依法有據，亦應准許。
  3.綜前所述，仲裁判斷以被上訴人請求有關污水管溝開挖邊坡變更設計請求追加工
    程款四百八十二萬九千一百八十八元及有關園區台電供電管涵施工干擾導致施工
    效率降低請求補償損失一千九百六十萬九千一百一十二元為有理由，判命上訴人
    應給付被上訴人二千四百四十三萬八千三百元，既均逾越兩造仲裁協議範圍，上
    訴人依仲裁法第四十條第一項第一款請求撤銷仲裁協議，核屬有據，應予撤銷，
    而仲裁費用之負擔，亦失所附麗，爰由本院一併予以撤銷。
  (三)有無未附理由：
    本件上訴人主張該仲裁判斷並無附理由，即逕就鋼軌樁擋土設施部份（屬於有關
    污水管溝開挖邊坡變更設計請求追加工程款部分）已估驗付款仍認有不當得利准
    被上訴人此部份金額之請求（見上訴狀七、(五)）云云。經查，系爭仲裁判斷係認
    定鋼軌樁擋土設施部分，應先由被上訴人向上訴人報備，惟上訴人並未許可，即
    施作之工程，上訴人就此部份之工程結果即受有不當得利，而准被上訴人此部份
    款項之請求（詳見仲裁判斷乙、實體問題方面：一、(二)、３、４，見原審卷第六
    八頁），固已就被上訴人之請求，依據證據之取捨、舉證責任之分配及理由是否
    完備等，予以判斷，並無上訴人指稱之未附理由。然查，該部分之仲裁判斷，亦
    係依不當得利之法律關係為判斷依據，依前揭說明，此部份之仲裁判斷亦逾越仲
    裁協議範圍，而為得撤銷之理由，上訴人請求撤銷該部分之仲裁判斷，依法有據
    ，亦應准許。
五、綜上所述，本件仲裁判斷係依不當得利為其判斷依據，命上訴人應給付被上訴人
    二千四百四十三萬八千三百元，及自八十八年十月二十七日起至清償日止，按年
    息百分之五計算之利息，顯已逾越兩造之仲裁協議範圍，上訴人主張系爭仲裁判
    斷有仲裁法第四十條第一項第一款之事由，而請求撤銷系爭仲裁判斷，為有理由
    ，應予准許。原審為上訴人敗訴之判決，尚欠允洽。上訴意旨指摘原判決不當，
    求予廢棄改判，為有理由，爰由本院將原判決廢棄，改判如主文第二項所示。
六、據上論結，本件上訴人為有理由，依民事訴訴法第四百五十條、第七十八條，判
    決如主文。
中      華      民      國    九十      年      九      月      十一    日
                                      臺灣高等法院高雄分院民事第四庭
~B1審判長法官  王錦村
~B2法      官  許明進
~B3法      官  曾錦昌
右為正本係照原本作成。
如對本判決上訴，須於判決送達後二十日內向本院提出上訴狀，未表明上訴理由者，
，應於上訴後二十日內向本院提出理由書（均須按他造當事人之人數附繕本）。上訴
時應提出委任律師或具有律師資格之人之委任狀，並依附註條文規定辦理。
中      華      民      國    九十      年      九      月      十七    日
~B法院書記官  施耀程
附註：
民事訴訟法第四百六十六條之一：
對於第二審判決上訴，上訴人應委任律師為訴訟代理人，但上訴人或其法定代理人具
有律師資格者，不在此限。
上訴人之配偶、三親等內之血親、二親等內之姻親，或上訴人為法人、中央或地方機
關時，其所屬專任人員具有律師資格並經法院認為適當者，亦得為第三審訴訟代理人。
第一項但書及第二項情形，應於提起上訴或委任時釋明之。
                                                                        Ｋ


司法院資訊處製作；財團法人民間司法改革基金會備份。
